臺灣臺北地方法院民事判決　九十三年度勞訴字第四號
　　原　　　告　己○○
　　　　　　　　庚○○
　　兼　右二人
　　法定代理人　丙○○
　　訴訟代理人　王淑琍律師
　　複　代理人　甲○○
　　被　　　告　立盟電氣有限公司
　　法定代理人　丁○○
　　被　　　告　戊○○
　　訴訟代理人　郭芳宜律師
　　複　代理人　駱文翰律師
　　被　　　告　南山人壽保險股份有限公司
　　法定代理人　辛○○
　　訴訟代理人　乙○○
當事人間損害賠償等事件，本院於民國九十三年十二月十三日言詞辯論終結，判決如
下：
    主    文
原告之訴駁回。
訴訟費用由原告負擔。
    事實及理由
一、本件被告南山人壽保險股份有限公司之法定代理人原為辛○○，嗣於訴訟進行中
    變更為郭文德，並於民國（下同）九十三年二月十九日具狀聲明承受訴訟（見本
    院卷第五十頁至第五一頁），復於訴訟進行中再次變更法定代理人為辛○○，而
    於九十三年十二月二日聲明承受訴訟（見本院卷第一七五頁至第一七八頁），與
    法核無不合，應予准許，合先敘明。
二、按訴狀送達後，原告不得將原訴變更或追加他訴。但被告同意或、擴張或減縮應
    受判決事項之聲明者，不在此限，民事訴訟法第二百五十五條第一項第一款、第
    三款分別定有明文。查本件原告起訴時聲明係請求判決：(一)被告立盟電氣有限公
    司及戊○○應連帶給付原告丙○○新台幣（下同）三百九十五萬六千六百五十七
    元、連帶給付原告己○○二百九十五萬八千三百九十元、連帶給付原告庚○○三
    百零五萬三千零五十七元，並均自起訴狀繕本送達之翌日起至清償日止，按週年
    利率百分之五計算之利息；(二)被告南山人壽保險股份有限公司應給付原告各一百
    萬元，及自本訴狀繕本送達之翌日起至清償日止，按週年利率百分之五計算之利
    息。嗣原告於九十三年二月十七日減縮其第一項聲明為：被告立盟電氣有限公司
    及戊○○應連帶給付原告丙○○八十六萬七千一百一十五元、連帶給付原告己○○九十五萬八千三百九十元、連帶給付原告庚○○一百零五萬三千零五十七元，
    並均自起訴狀繕本送達之翌日起至清償日止，按週年利率百分之五計算之利息。
    原告此項聲明之縮減，核與前揭規定相符，復經被告同意，亦應准許，併此敘明
    。
三、原告主張：原告等人之配偶、父親，即訴外人劉康暢受僱於被告立盟電器有限公
    司（下稱立盟公司），前於八十九年十月七日中午用餐後，突然在餐廳昏迷死亡
    ，經台灣板橋地方法院檢察署檢察官及法醫驗屍認定死亡原因為急性氣管支氣管
    炎及肺炎而心肺循環衰竭致死。惟訴外人劉康暢生前身體健康少有病痛，亦無任
    何阻塞性肺炎、氣喘及心臟之病史，而據當日一同工作之同事敘述：三重警察局
    電腦資訊大樓工作場所只有一坪多的空間，因埋設電腦網路管線工程，需要使用
    震動電鑽鑿壁，而使整個空間充滿鑿壁後產生之落塵，因吸入太多落塵以致於呼
    吸困難，工作一段時間就要衝到外面呼吸換氣等語，原告認鑿壁碎石過程產生大
    顆粒粉塵確有可能導致肺部呼吸道阻塞或引起吸入性肺炎及呼吸困難，致訴外人
    劉康暢突然昏迷送醫後不治死亡，遂向台灣板橋地方法院檢察署陳情，請求法務
    部法醫研究所將亡者劉康暢遺留之肺部組織檢體，作進一步化驗。嗣經台灣板橋
    地方法院檢察署於九十年九月七日來函告知「法務部法醫研究所以高科技精密儀
    器重新鑑定，確實在氣管黏膜及滲出物中發現有多量矽樣物質之粉塵，肺實質中
    則量極少，也無纖維化，尚不足於達慢性塵肺症之程度；亡者之上呼吸道發炎很
    可能是因吸入多量落塵所造成」，足證訴外人劉康暢之死因非由疾病引起，而是
    因工作環境惡劣，導致吸入大量落塵造成急性氣管支氣管炎而致死。按雇主對於
    防止粉塵引起之危害應有符合標準之必要安全衛生設備，勞工安全衛生法第五條
    第一項第七款定有明文。訴外人劉康暢係因雇主被告立盟公司未盡防護義務，致
    訴外人劉康暢因吸入過量粉塵而亡，自應對訴外人劉康暢之死亡負責，賠償原告
    等扶養費用及精神上損害。又所謂雇主者，乃指事業之經營負責人或代表事業主
    處理有關勞工事務之人（勞動基準法第二條第二款），被告戊○○為被告立盟公
    司負責指揮、監督勞工工作之人，亦應負損害賠償之責，且被告立盟公司為其僱
    佣人，爰依民法第一百八十四條、一百九十二條第二項、第一百九十四條、第一
    百八十八條之規定，訴請被告立盟公司、戊○○連帶賠償之數額如下：
  (1)丙○○部份：
  扶養費：查丙○○為訴外人劉康暢之配偶，依民法第一百九十二條第二項著有明
    文、第一千一百十六條之一，訴外人劉康暢對原告丙○○負有法定扶養義務，應
    屬明確。則以國人女性平均壽命七十五歲計之，自原告丙○○六十歲退休起，至
    年滿七十五歲止，可受扶養年限有十五年；依稅捐相關規定扶養親屬寬減額七萬
    六千元計算扶養費，按霍夫曼計算法扣除中間利息，原告丙○○所受扶養之損失
    為八十六萬七千一百十五元，應由被告立盟電氣有限公司和戊○○負連帶賠償之
    責。
  精神慰撫金：原告丙○○與訴外人劉康暢婚姻關係恩愛，本盼共偕白首，豈料訴
    外人劉康暢突然撒手，留下原告等孤兒寡母，內心悲痛絕非外人所知，爰請求賠
    償一百萬元。
  以上合計一百八十六萬七千一百十五元，扣除得向被告南山人壽請求之一百萬元
    ，是被告立盟電氣有限公司及戊○○應連帶給付原告丙○○八十六萬七千一百一
    十五元。
  (2)原告己○○部份：
  扶養費：查原告己○○為訴外人劉康暢之未成年長子，依民法第一千一百十四條
    及同法第一千一百十六條規定，訴外人劉康暢之對原告己○○負有扶養義務。茲
    查原告己○○八十四年九月二十一日出生，於事發當時年僅五歲，計至二十歲成
    年時，其可受扶養年限有十五年；另依稅捐相關規定扶養親屬寬減額七萬六千元
    計算扶養費，按霍夫曼計算法扣除中間利息，原告己○○所受損失為九十五萬八
    仟三佰九十元，應由被告立盟電氣有限公司與戊○○負連帶賠償之責。
  精神慰撫金：原告己○○年僅五歲即頓失所怙，精神上之痛苦已可想見，又其未
    能如一般人有父親陪伴、輔助，路途勢為較一般人艱辛，爰請求賠償一百萬元。
  合計一百九十五萬八仟三佰九十元，扣除得向被告南山人壽請求之一百萬元，被
    告立盟電氣有限公司及戊○○應連帶給付原告己○○九十五萬八千三百九十元。
  (3)原告庚○○部份：
  扶養費：原告庚○○為訴外人劉康暢之未成年長女，依民法第一千一百十四條及
    同法第一千一百十六條規定，訴外人劉康暢對原告庚○○負有扶養義務。茲查原
    告劉祇芸八十六年十一月二十九日出生，於事發當時年僅三歲，計至二十歲成年
    時，其可受扶養年限有十七年；另依稅捐相關規定扶養親屬寬減額七萬六千元計
    算扶養費，按霍夫曼計算法扣除中間利息，原告庚○○所受損失為一百零五萬三
    千零五十七元，應由被告立盟電氣有限公司與戊○○連帶負賠償之責。
  精神慰撫金：原告庚○○年僅三歲即頓失所怙，精神上之痛苦已可想見，又其未
    能如一般人有父親陪伴、輔助，路途勢為較一般人艱辛，請求賠償一百萬元。
  以上合計二百零五萬三千零五十七元，扣除得向被告南山人壽請求之一百萬元，
    被告立盟電氣有限公司及戊○○應連帶給付原告庚○○一百零五萬三千零五十七
    元。
  (4)再者，年滿十五歲以上，六十歲以下之勞工，受雇於僱佣五人以上公司、行號者
    ，應以其雇主或所屬團體或所屬機構為投保單位，全部參加勞工保險為被保險人
    。勞工保險條例第六條第一項第二款定有明文。另符合第六條所規定之勞工，各
    投保單位應於其所屬勞工到職、入會、到訓、離職、退會、結訓之當日，列表通
    知保險人；其保險效力之開始或停止，均自應為通知之當日起算，同條例第十一
    條前段亦有明文。且同條例第七十二條第一項復明文規定：「投保單位不依本條
    例之規定辦理投保手續者．．．勞工因此所受之損失應由投保單位依本條例規定
    之給付標準賠償之。」依上開法律之規定，被告立盟公司有為原告辦理勞保之義
    務，其未履行應盡之義務，依上開規定自應賠償原告等因此無法領取勞保職業災
    害給付之損害，按勞保最高投保額為四萬二千元，是計有一百八十九萬元之損失
    ，（42000x45=0000000），此部份得與前開費用互抵，但基於法規競合，仍一併
    提出請求。
  (5)被告立盟公司雖為員工向被告南山人壽保險股份有限公司（下稱南山人壽）投保
    團體意外險（保險契約號碼：Ｚ000000000），因訴外人劉康暢死亡，
    原告依保險契約應得請求被告南山人壽給付三百萬元，惟南山人壽卻依據法醫驗
    屍之初次鑑定報告認定是疾病引起之突發事故死亡，而與契約基本條款第十條約
    定「非因疾病引起外來突發意外」要件不符（見本院卷第一二六頁），拒絕賠償
    ，爰訴請被告南山人壽依約給付保險金。並聲明：
  (一)被告立盟電氣有限公司及戊○○應連帶給付原告丙○○八十六萬七千一百一十五
    元、連帶給付原告己○○九十五萬八千三百九十元、連帶給付原告庚○○一百零
    五萬三千零五十七元，並均自起訴狀繕本送達之翌日起至清償日止，按週年利率
    百分之五計算之利息。
  (二)被告南山人壽保險股份有限公司應給付原告各一百萬元，及自本訴狀繕本送達之
    翌日起至清償日止，按週年利率百分之五計算之利息。
四、被告立盟公司、戊○○則以：
  (一)訴外人劉康暢死亡非因被告違反勞工安全衛生法規定之行為所致，亦與被告立盟
    公司之工作場所無關：
  (1)被告立盟公司電腦網路及電腦電源專業廠商，承攬工作地點幾乎均是在已使用之
    辦公室中拉配網路及電源線，訴外人劉康暢在立盟公司擔任臨時工之一年期間內
    ，施工之場所為勞保局、忠孝醫院、馬偕醫院、中興醫院、刑事警察局、台北縣
    警局、台北縣衛生局，施工現場有空調設備及大量辦公人員，絕無污染物質致危
    害施工人員健康，更無出現有害氣體或大量灰塵之可能。有臺灣板橋地方法院檢
    察署九十年九月七日板檢森御八九相字第一一七一號函載稱「‧‧‧結果確實在
    氣管黏膜及滲出物中發現有多量汐樣物質之粉塵，肺實質中則量及少，也無纖維
    化，尚不足於達慢性塵肺症之程度。二、造成急性氣管支氣管炎原因中包括、原
    菌空氣污染、有害氣體等，所以劉康暢之上呼吸道發炎很可能是吸入多量落塵所
    造成」可證。又訴外人劉康暢於八十九年十月份僅上班一天半而已，自無可能於
    工作場所吸入落塵致其昏迷死亡。且劉康暢平時騎乘機車上下班及前往施工場所
    ，道路灰塵及車輛廢棄物體致其呼吸道已遭污染，造成其支氣管隨時均可能呈現
    粉塵現象，且訴外人劉康暢平時有飲用維士比提神飲料之習慣，是否為其病菌造
    成之因，是其死因均與立盟公司之施工場所無涉。
  (2)又事發當日，其施工項目為安裝電腦線路於牆壁，使用之壁面僅將電線粗細之小
    強溝面之面積而已，粉塵量極稀少，依台北市政府勞工局勞動檢查處北市勞檢三
    字第０九三三一八九０五００號函所附行政院勞工委員會勞工安全衛生研究室在
    模擬與施工現場相同條件之室內空間採樣並予分析之紀錄表及分析報告，施工現
    場之總粉塵量為0.065mg與0.134 5mg，其空氣中濃度為1.64mg/立方公尺與2.60m
    g/立方公尺，均在容許標準值10mg/立方公尺以內，是施工現場並無落塵現象。
    且訴外人劉康暢亦有戴口罩，應不致吸入落塵。是被告當無違反勞工安全衛生法
    之行為，自毋庸負損過失害賠償責任。雖法務部法醫研究所法醫理字第０九三０
    ００一三二八號函，說明二研判意見載明「(一)劉康暢死因是急性氣管支氣管炎，
    這是一種疾病，屬於死亡方式之病死（也即自然死），不是意外‧‧‧但其病情
    之惡化無法排除不是多量落塵所促成。(二)死者可能原來舊友輕微的上呼吸道發炎
    ，次日加上在不良環境中工作吸入多量塵粉而使炎症變得更加嚴重，才發生心肺
    循環衰竭」，惟參照台灣板橋地發法院檢察署八九相字第一一七一０號函所在法
    醫研究所原鑑定人研判意見「‧‧‧事後死者之妻懷疑是工作環境不良‧‧‧所
    以造成劉康暢之上呼吸道發炎可能是吸入多量落塵所造成」，可知法醫研究所未
    至現場勘查，且僅依原告丙○○之懷疑而為推測，不足為據。
  (二)原告請求被告賠償職業災害勞保給付為無理由：
  　查訴外人劉康暢非死於工作場所，且與死亡之原因工作場所無關已如前述，即不
    得據此請求被告賠償勞工職業災害勞保給付。又訴外人劉康暢於八十八年五月十
    三日自行加入電器工會勞保後，於同年十月二十五日始以臨時工身分至被告立盟
    公司工作，按日計算工資，且被告立盟公司無承包工程時，訴外人劉康暢亦可隨
    時至其他公司工作，是其非被告立盟公司固定員工，並未領有固定薪資，被告立
    盟公司無法為其辦理勞工保險。是訴外人劉康暢已受勞工保險條例第六條第七款
    之保護，被告立盟公司自無違反該條例第六條第一款之行為，又原告並於事發後
    領有勞工保險給付二百餘萬元，則原告未扣除前揭已領之保險給付，據而主張依
    該條例第七十二條第一項之規定，請求全額之無法領取勞保職災給付損失二百七
    十萬元，顯無理由。
  (三)另被告戊○○為被告立盟公司之經理，亦同為被告立盟公司之受僱人，訴外人劉
    康暢之死亡與其工作場所無涉，已如前述，與被告戊○○無關。況訴外人劉康暢
    死亡於餐廳，非於工作場地，被告戊○○無法監督指揮，又被告立盟公司平時均
    備有安全帽、口罩等安全衛生配備，亦無連帶賠償責任。
  (四)原告請求之數額無理由，訴外人劉康暢向被告所領取者為日新，並非月俸，被告
    否認原告以月薪六萬元為計算之基準，原告應就此舉證證明。又：
  (1)原告丙○○部分：
  扶養費：原告丙○○於台灣高等法院九十二年度抗字第一五二六號訴訟救助事件
    中自承每月薪資三萬元。查訴外人劉康暢如未死亡，亦於六十歲退休，已無勞資
    所得可扶養原告丙○○，是原告丙○○請求其自六十歲退休後至七十五歲間十五
    年之扶養費，應為無理由。況原告丙○○係出生於五十七年七月二十九日，六十
    歲退休十，其子女己○○、庚○○均已成年，依民法第一千一百一十四條、第一
    千一百一十六條第一款之規定，應由其子女扶養，是其訴請被告連帶給付扶養費
    ，更無理由。
  精神慰撫金：按訴外人劉康暢之死亡不可歸責於被告，且原告丙○○僅泛稱內心
    悲傷，未說明請求該金額具體之理由，嗣屬無據。
  (2)原告己○○、庚○○部分：
  扶養費：依民法第一千一百一十六條之二規定「父母對於未成年子女之扶養義務
    ，不因結婚經撤銷或離婚而受影響」，是基於同一法理，原告丙○○對其未成年
    子女己○○、庚○○之扶養義務不因訴外人劉康暢之死亡而受有影響，原告丙○○既有謀生能力，責原告己○○、庚○○能否請求扶養費，即有疑問。縱認得為
    請求，亦僅能請求二分之一。
  原告己○○、庚○○進泛稱頓失所怙，未來成長較為艱辛，請求各賠償一百萬元
    ，顯屬過高等語置辯。並聲明：原告之訴駁回。
五、被告南山人壽則以：被告立盟公司固為訴外人劉康暢參加被告南山人壽之「南山
    團體意外傷害保險」，惟按系爭保險契約第十條之約定承保範圍為「意外傷害事
    故」，而其定義「非由疾病引起之外來突發事故」，是外來事故必須符合：(1)外
    來的，即限定引起事故之原因係出於自身以萬之事故，故必須排除內發疾病所導
    致之結果；(2)突發的，即外在環境之變化急速，以致於不可預期或出乎意料之外
    。而依法務部研究所函之鑑定意見說明二，已載明訴外人劉康暢係病死，非意外
    死亡，且原告於九十年十月二十四日向被告公司申請意外險保險金，並於保險事
    故上填寫「急性氣管支氣管炎及肺炎、心肺循環衰竭致死」，是訴外人劉康暢係
    因罹患疾病死亡。原告雖陳稱訴外人劉康暢當日並未攜帶任何防護裝備下，於充
    滿落塵之環境工作，惟當日尚有其他員工與訴外人劉康暢一同工作，卻僅有訴外
    人劉康暢醫人死亡，顯見原告死因實係急性氣管支氣管合併早期支氣管肺炎而心
    肺循環衰竭而死。是訴外人劉康暢係因罹患疾病死亡，顯與前揭保險契約約定之
    要件不符等語，資為抗辯。並聲明：原告之訴駁回。
六、本件原告主張被告立盟公司曾為訴外人劉康暢參加被告南山人壽之「南山團體意
    外傷害保險」（保險契約號碼：Ｚ000000000），嗣訴外人劉康暢於八
    十九年十月七日中午用餐後，突然昏迷致死，經台灣板橋地方法院檢察署檢察官
    及法醫驗屍認定死亡原因為急性氣管支氣管炎及肺炎而心肺循環衰竭致死之事實
    ，為被告所不爭執，應可信實。惟原告主張訴外人劉康暢係因雇主被告立盟公司
    未盡防護義務，致訴外人劉康暢於工作環境因吸入過量粉塵造成急性氣管支氣管
    炎而意外致死，故被告立盟公司、戊○○應依民法第一百八十四條、一百九十二
    條第二項、第一百九十四條、第一百八十八條之規定負連帶賠償責任，另被告南
    山人壽則因依約給付保險金等情，則為被告所否認，並各以前開情詞置辯。是本
    件首要解決之爭點即在於：訴外人劉康暢之死亡是否係意外死亡？其死亡是否因
    被告立盟公司違反勞工安全衛生法規定未提供安全之工作場所致成？被告戊○○
    應否負連帶損害賠償責任？被告南山人壽應否給保險金？茲分述如下：
七、按當事人主張有利於己之事實者，就其事實有舉證之責任。民事訴訟法第二百七
    十七條定有明文。經查：
（一）原告主張訴外人劉康暢係因被告立盟公司違反勞工安全衛生法規定未提供安全
      之工作場所致成乙節，為被告立盟公司否認，並辯稱：其乃電腦網路及電腦電
      源專業廠商，承攬工作地點幾乎均係在已使用之辦公室中拉配網路及電源線，
      訴外人劉康暢在立盟公司擔任臨時工之一年期間內，施工之場所為勞保局、忠
      孝醫院、馬偕醫院、中興醫院、刑事警察局、台北縣警局、台北縣衛生局，且
      訴外人劉康暢於八十九年十月份僅上班一天半等語，並提出訴外人劉康暢十月
      份上班紀錄表（見本院卷第七六頁）為證，此為原告所不爭執。另參之臺灣板
      橋地方法院檢察署相驗屍體證明書載明訴外人劉康暢之死因為「急性氣管支氣
      管炎及肺炎而心肺衰竭致死」（見本院卷第三七頁），而臺灣板橋地方法院檢
      察署九十年九月七日函覆原告略以：「一、死者劉康暢之肺臟及呼吸道切片再
　    經顯微鏡觀察，仍是急性氣管支氣管炎合併早期支氣管肺炎之變化，事後死者
      之妻懷疑是工作環境不良相關。遂進一步利用偏光顯微鏡觀察，結果確實在氣
      管黏膜及滲出物中發現有多量汐樣物質之粉塵，肺實質中則量及少，也無纖維
      化，尚不足於達慢性塵肺症之程度。」（見本院卷第三八頁）等語，而法務部
      法醫研究所復於九十三年五月十二日依原鑑定人員研判意見函復略以：「劉康
      暢之死因為急性氣管支氣管炎，這是一種疾病，屬死亡方式之病死（也即自然
      死），不是意外．．．．．」（見本院卷第一二一頁）等語，再者，事發當日
      ，死者施工項目乃安裝電腦線路於牆壁，使用之壁面僅將電線粗細之小牆溝面
　    之面積而已，粉塵量極稀少，依台北市政府勞工局勞動檢查處北市勞檢三字第
      ０九三三一八九０五００號函所附行政院勞工委員會勞工安全衛生研究室在模
      擬與施工現場相同條件之室內空間採樣並予分析之紀錄表及分析報告，施工現
      場之總粉塵量為0.065mg與0.134 5mg，其空氣中濃度為1.64mg/立方公尺與2.6
      0m g/立方公尺，均在容許標準值10mg/立方公尺以內，亦有台北市政府勞工局
      勞動檢查處調函暨定點及個人採樣紀錄表、分析報告表（見本院卷第一九七頁
　　　至第一九九頁）附卷可考，而訴外人劉康暢及其他工作人員亦均配戴有安全帽
      、口罩等安全衛生配備，綜上所述，堪認原告主張訴外人劉康暢於同年十月七
      日中午係因吸入過量粉塵造成急性氣管支氣管炎而意外致死，且係因被告立盟
      公司違反勞工安全衛生法規定未提供安全之工作場致死，即無足憑取。此外，
      原告復未舉他證證明被告立盟公司有何違反勞工安全衛生法之行為，準此，則
      原告主張被告立盟公司、戊○○應依民法第一百八十四條、一百九十二條第二
      項、第一百九十四條、第一百八十八條之規定負侵權行為連帶賠償責任云云，
      即屬無據。
（二）原告復主張被告立盟公司未依勞工保險條例第一項第二款參加勞保，應依同條
      例第七十二條第一項規定賠償原告無法領取勞保職業災害給付之損害一百八十
      九萬元云云，同為被告立盟公司否認。按年滿十五歲以上，六十歲以下受僱於
      僱用五人以上公司、行號之員工，應以其雇主或所屬團體或所屬機構為投保單
      位，全部參加勞工保險為被保險人。投保單位不依本條例之規定辦理投保手續
      者，自僱用之日起，至參加保險之日止應負擔之保險費金額，處以二倍罰鍰。
      勞工因此所受之損失，並應由投保單位依本條例規定之給付標準賠償之。勞工
      保險條例第六條第一項第二款、第七十二條第一項固定有明文，惟按無一定雇
      主而參加職業工會之勞工，依勞工保險條例第六條第一項第七款規定，則應以
      其所屬之職業工會為投保單位參加勞工保險為被保險人。經查被告立盟公司之
      員工並未逾三人，依前開規定，自無需成立投保單位，而訴外人劉康暢業於八
      十八年五月十三日已自行加入電器工會之勞保，嗣於同年十月二十五日始以臨
      時工身分至被告立盟公司工作，按日計算工資，且被告立盟公司無承包工程時
      ，訴外人劉康暢亦可隨時至其他公司工作，亦有訴外人劉康暢之日薪紀錄可佐
      （見本院卷第二二七頁），訴外人劉康暢既已依勞工保險條例第六條第七款之
      規定參加勞工保險成為被保險人，而受有同條例之保護，自難認其受有無法領
      取勞保給付之損失，是原告主張被告立盟公司違反同條例第六條第一款之行為
      ，應依同條例第七十二條第一項之規定，給付無法領取勞保職災給付損失二百
      七十萬元云云，即無可取。
（三）至原告依保險契約請求被告南山人壽給付保險金本息，亦為被告南山人壽所拒
      。經查系爭保險契約第十條約定之承保範圍為「意外傷害事故」，其定義則為
      「非由疾病引起之外來突發事故」（見本院卷第一二六頁）。而外來事故必須
      符合：(1)外來的，即限定引起事故之原因係出於自身以萬之事故，故必須排除
      內發疾病所導致之結果；(2)突發的，即外在環境之變化急速，以致於不可預期
      或出乎意料之外。惟查訴外人劉康暢之死因為急性氣管支氣管炎及肺炎而心肺
      衰竭致死，此乃一種疾病，屬死亡方式之病死（也即自然死），非意外死亡，
      此有臺灣板橋地方法院檢察署相驗證明書暨其九十年九月七日函、法務部法醫
      研究所復於九十三年五月十二日函（見本院卷第三七頁、第三八頁、第一二一
      頁）可考，而原告於九十年十月二十四日向被告公司申請意外險保險金時，亦
      於保險事故上填寫「急性氣管支氣管炎及肺炎、心肺循環衰竭致死」（見本院
      簡易庭卷第五四頁所附之申請書）。訴外人劉康暢既係病死，而非意外死亡，
      即與系爭保險契約條款所承保之範圍有間。是原告依系爭保險契約請求被告南
      山人壽給付保險金，亦無可取。
八、綜上所述，原告訴請被告給付如聲明所示之本息，即屬無據，不應准許。
九、本件事證已臻明確，兩造其餘攻擊防禦方法及所提之證據，核與判決結果無影響
    ，毋庸一一論述，附此敘明。
十、結論：本件原告之訴為無理由，依民事訴訟法第七十八條，判決如主文。
中　　　華　　　民　　　國　　九十三　　年　　十二　　月　　　三十　　　日
　　　　　                    勞工法庭  法  官    林振芳
正本係照原本作成
如對本判決上訴，須於判決送達後廿日內向本院提出上訴狀
中　　　華　　　民　　　國　　九十三　　年　　十二　　月　　　三十　　　日
                                        書記官    李淑芬